【裁判字號】    95,上訴,507
【裁判日期】    950712
【裁判案由】    毒品危害防制條例
【裁判全文】
臺灣高等法院臺中分院刑事判決    民國95年度上訴字第507號
上  訴  人  臺灣臺中地方法院檢察署檢察官
上  訴  人
即  被  告  甲○○
                      之1號
                    (另案
指定辯護人  游琦俊律師
上  訴  人
即  被  告  丙○○
                    (現在臺灣台中監獄執行中)
選任辯護人  張績寶律師
            張庭楨律師
上列上訴人因毒品危害防制條例案件，不服臺灣臺中地方法院中
華民國95年1月13日第一審判決 （民國94年度訴字第3556號，起
訴案號 ：臺灣臺中地方法院檢察署民國94年度偵字第11609號）
，提起上訴，本院判決如下：
    主  文
原判決撤銷。
丙○○共同連續販賣第一級毒品，累犯，處有期徒刑拾參年，褫
奪公權玖年。扣案之第一級毒品海洛因參拾包（其中貳拾玖包合
計淨重參拾壹點柒玖公克；另壹包淨重零點柒參公克）均沒收銷
燬之，其外包參拾只（其中貳拾玖包空包裝重柒點貳貳公克，另
壹包空包裝重零點參肆公克）均沒收之。販賣第一級毒品所得之
財物新臺幣壹拾捌萬柒仟元沒收之，如全部或一部不能沒收時，
以其財產抵償之。
甲○○共同連續販賣第一級毒品，累犯，處有期徒刑伍年，褫奪
公權年。扣案之第一級毒品海洛因參拾包（其中貳拾玖包合計
淨重參拾壹點柒玖公克；另壹包淨重零點柒參公克）均沒收銷燬
之，其外包參拾只（其中貳拾玖包空包裝重柒點貳貳公克，另壹
包空包裝重零點參肆公克）均沒收之。販賣第一級毒品所得之財
物新臺幣貳萬壹仟元沒收，如全部或一部不能沒收時，以其財產
抵償之。
    事  實
一、甲○○前曾於民國九十一年間，因竊盜、搶奪等案件，分別
    經法院判處有期徒刑一年、一年，定應執行刑有期徒刑一年
    十月確定，於九十三年五月二十七日縮短刑期假釋出獄，並
    交付保護管束，保護管束期間於九十三年八月二日期滿視為
    執行完畢。丙○○前曾於九十一年間，因施用第一級、第二
    級毒品、偽造文書、贓物等案件，經法院分別判處有期徒刑
    一年、六月、四月、四月，定應執行刑有期徒刑二年確定，
    於九十三年三月三十日縮短刑期假釋出獄，並交付保護管束
    ，保護管束期間於九十三年九月十九日期滿視為執行完畢。
二、丙○○與陳榮科係遠房叔姪關係（丙○○稱呼陳榮科為叔叔
    ），自九十四年五月份開始，復與陳榮科互有連絡，並時常
    前往陳榮科位於臺中市○○區○○路四０九之二三號一樓住
    處（下簡稱陳榮科住處）泡茶及打麻將。丙○○本身染有毒
    癮，明知陳榮科與綽號「阿文」之陳春守（陳榮科自九十四
    年三月份起涉嫌共同販賣毒品及轉讓毒品部分，業經檢察官
    提起公訴，由原審法院九十四年度訴字第二九一五號審理中
    ，陳春守自九十四年三月份起共同涉嫌販賣毒品部分則另移
    由檢察官偵辦）均無固定職業及經濟來源，且均從事販賣第
    一級毒品海洛因之行為，為貪圖陳榮科所免費提供之海洛因
    施用，遂自九十四年五月十五日開始，加入其等成為販毒集
    團成員，與陳榮科、陳春守共同基於意圖營利之販賣第一級
    毒品海洛因之概括犯意聯絡，由陳榮科操作流程，陳春守負
    責接受訂貨及送貨收款，丙○○則負責訂貨、送貨安全及執
    行監督，先後多次出售毒品海洛因予陳瑞祥及丁金增、甲○
    ○等人。其中：
  (一)自九十四年五月十五日起至同年七月十三日止，除下開(二)所
    述二次以外，每於陳瑞祥以其使用之0000000000
    號行動電話或公共電話撥打該販毒集團使用之000000
    0000號行動電話，由陳春守接聽後，約在位於臺中市○
    ○區○○路與崇德二路口之便利商店外交易，由陳春守前往
    送一包價值新臺幣（下同）三千元之海洛因予陳瑞祥，陳春
    守並於取得價款後，返回陳榮科住處交付陳榮科收執，前後
    共計五十次（除下開(二)以外），計陳榮科、陳春守、丙○○
    因上開買賣而共同取得此段時間之販毒所得計十五萬元（除
    下開(二)以外），丙○○並可自陳榮科處獲得免費施用毒品之
    不法利益。
  (二)自九十四年六月底某日起至同年七月八日或九日止，每於陳
    瑞祥以其使用之0000000000號行動電話或公共電
    話撥打該販毒集團使用之0000000000號行動電話
    ，由陳春守或丙○○接聽後，約在前開便利商店外交易，由
    陳春守與丙○○共同前往送一包價值三千元之海洛因予陳瑞
    祥，陳春守並於每次取得三千元之價款後，返回陳榮科住處
    交付陳榮科收執，前後共計二次，計陳榮科、陳春守、丙○
    ○因上開買賣而共同取得販毒所得六千元，丙○○並可自陳
    榮科處獲得免費施用毒品之不法利益。
  (三)自九十四年六月下旬某日起至同年七月十四日止，先後在陳
    榮科上址、臺中市○村路某處、臺中市○○路與中港路之加
    油站等地，由陳春守以八次各一千元之價格（其中二次未收
    錢）、以二次各二千元之價格，出售海洛因予丁金增、甲○
    ○兄弟，並由陳春守當場交付等同價值之海洛因予丁金增、
    甲○○兄弟，陳春守於收取價款後，再返回陳榮科住處交付
    陳榮科收執，前後共計十次，計陳榮科、陳春守、丙○○因
    上開買賣共同取得販毒所得一萬元，丙○○並可自陳榮科處
    獲得免費施用毒品之不法利益。
三、甲○○緣於無固定工作，復為貪圖免費施用毒品海洛因及免
    費供膳宿之不法利益，遂於九十四年七月七日加入該集團，
    而與陳榮科、陳春守、丙○○共同基於意圖營利之販賣第一
    級毒品海洛因之概括犯意聯絡，負責送貨及取款之工作。
  (一)自九十四年七月七日起至同年七月十三日止，除下開(二)所述
    該次以外，每於陳瑞祥以其使用之0000000000號
    行動電話或公共電話撥打0000000000號行動電話
    ，由陳春守接聽後，約在位於臺中市○○區○○路與崇德二
    路口之便利商店外交易，由陳春守前往送一包價值三千元之
    海洛因予陳瑞祥，陳春守並於取得價款後，返回陳榮科住處
    交付陳榮科收執，前後共計六次（除下開(二)以外），計陳榮
    科、陳春守、丙○○、甲○○因上開買賣而共同取得此段時
    間之販毒所得計一萬八千元（除下開(二)以外），甲○○並可
    自陳榮科處獲得免費施用毒品之不法利益。
  (二)於九十四年七月十二日在陳春守接獲陳瑞祥撥打欲購一包價
    值三千元毒品海洛因之電話後，甲○○隨即與陳春守外出擔
    任送貨取款工作，一同前往前開便利商店外交付毒品予陳瑞
    祥，陳春守並自陳瑞祥處取得三千元價款，之後返回陳榮科
    住處交付陳榮科收執，計陳榮科、陳春守、丙○○、甲○○
    因上開買賣共同取得販毒所得三千元，甲○○並可自陳榮科
    處獲得免費施用毒品及提供膳宿之不法利益。
四、嗣於九十四年七月十四日十六時許，陳瑞祥遭檢舉施用毒品
    案件，經警方持搜索票前往位於臺中縣烏日鄉○○路六八四
    號查獲，陳瑞祥向警方供出其毒品係撥打號碼000000
    0000號行動電話，向綽號「阿文」者所購，警方遂要求
    陳瑞祥以其使用之0000000000號行動電話撥打上
    開電話，佯欲購買三千元之毒品海洛因一包，經陳榮科接聽
    後，遂囑由甲○○前往送貨，甲○○遂於當日十八時許攜帶
    毒品海洛因一包（淨重零點七三公克，空包裝重零點三四公
    克）前往臺中市○○區○○路與崇德二路口之便利商店前等
    候陳瑞祥，而為埋伏之警員王書勛、吳登慶等人當場查獲，
    而販賣毒品未得逞。陳榮科見甲○○久未復返，另囑丙○○
    前往該處查看，經甲○○向警方指明其為販毒集團成員後，
    一併將丙○○逮捕。於當日十八時三十分許，甲○○供出其
    毒品來源來自陳榮科並偕同警方前往陳榮科住處查獲陳榮科
    ，當場在客廳電腦桌抽屜內起獲海洛因二十七包，在沙發椅
    墊下起獲海洛因一包，在甲○○所住房間內起獲海洛因一包
    （以上共二十九包，合計淨重三十一點七九公克，空包裝重
    七點二二公克），陳榮科則趁機逃逸（警方嗣後持檢察官核
    發之拘票，於九十四年七月二十六日十六時三十分許，在其
    上開住處拘提到案）。
五、案經臺中市警察局第六分局報請臺灣臺中地方法院檢察署檢
    察官偵查起訴。
    理  由
一、訊據被告甲○○（下直接以姓名稱呼）坦承其為貪圖另案被
    告陳榮科（下直接以姓名稱呼）免費提供毒品海洛因施用及
    供膳宿之利益，而加入該販毒集團，擔任送貨取款工作之販
    賣第一級毒品，且曾經送貨二次（其中一次即遭警查獲之該
    次）等犯罪事實不諱；被告丙○○（下直接以姓名稱呼）固
    直承伊稱呼陳榮科為叔叔，自九十四年五月開始與陳榮科聯
    絡上，而互有來往，直到同年七月十四日為警查獲為止，平
    均約每星期去陳榮科住處約三、四次，但並未與陳榮科、陳
    春守或甲○○共同販毒，也未自陳榮科處獲得免費施用海洛
    因或甲基安非他命等毒品施用，伊所施用之海洛因皆向綽號
    「阿忠」者購買，查獲當日，伊只是要去買香菸，剛經過該
    便利商店附近就被查獲云云。
二、經查：
  (一)陳榮科與綽號「阿文」之陳春守，自九十四年三月間起至同
    年七月十四日止，開始販賣第一級毒品海洛因予陳瑞祥，有
    時每天、有時隔二、三日即出售一次，每次均三千元；丙○
    ○嗣後自九十四年五月十五日起加入該販毒集團後，自九十
    四年六月底至七月八日或九日止曾與陳春守共同送貨二次；
    該販毒集團並自九十四年六月下旬某日起至同年七月十四日
    止，在陳榮科住處或由陳春守親自出賣毒品海洛因，並負責
    送貨予丁金增、甲○○兄弟二人計十次；甲○○更自九十四
    年七月七日進而加入該販毒集團，並於同年七月十二日與陳
    春守共同送貨一次，於同年七月十四日獨自送貨就被查獲等
    情。業據：
  1.證人陳瑞祥：
  (1)於九十四年七月十五日檢察官偵訊時證稱：「我是於九十四
    年三月上旬起，開始向綽號『阿文』之男子購買海洛因，我
    的行動電話是0000000000號。我都是以這支行動
    電話撥打『阿文』男子0000000000號向他買海洛
    因。每次都是一包三千元，一包量多少，我不知道，我共買
    一百次，幾乎每天買，甲○○與丙○○都有送貨給我，我都
    是交錢給他們二人，我沒有真正看過『阿文』，甲○○送海
    洛因給我二、三次，其餘都是丙○○送貨的，我是向『阿文
    』買的，甲○○與丙○○是送貨人。」等語（參九十四年度
    偵字第一六０九號卷第二七頁以下筆錄）（被告丙○○之選
    任辯護人於原審雖陳稱，證人陳瑞祥於檢察官偵訊時之證述
    內容均無證據能力，然證人陳瑞祥上開證述內容，係於偵查
    中向檢察官所為之陳述，且顯無不可信之情況，依刑事訴訟
    法第一百五十九條之一第二項規定，自有證據能力）。
  (2)於九十四年十月四日檢察官偵訊時證稱：「．．．我跟他買
    了二、三個月，查獲當天，警察叫我配合找『阿文』出來，
    所以我就打0000000000號電話，約他在北屯路與
    崇德路口見面，當天六點，甲○○送毒品到該處給我時，警
    察就抓甲○○，之後丙○○又過來，警察就抓丙○○，之前
    我都跟甲○○接洽的。」等語（參九十四年度偵字第一一六
    ０九號卷第六０頁以下筆錄）（證人此部分證述內容亦具有
    證據能力，同前開(1)所述）。
  (3)於九十四年十一月二十五日原審法院九十四年度訴字第二九
    一五號陳榮科販毒案（下簡稱另案）審理時，具結證稱：「
    （你撥打這支電話購買毒品大概有幾次？）從九十四年三月
    份開始到被查獲時為止，平均二、三天去買一次，一次買一
    包三千元。」、「都是在被查獲的便利商店門口拿（海洛因
    ）的。」、「（接電話是否同一個人？）大部分都是『阿文
    』，也有其他人的聲音，我不認識對方，我只認識『阿文』
    ，所以我打電話過去，都是說要找『阿文』。」、「（拿海
    洛因給你的人，有哪些人？）這段期間是『阿文』，甲○○
    只有拿給我二次。」、「（你自己使用什麼電話？）我是用
    我的行動電話號碼0000000000號聯絡，有時候會
    打公共電話，沒有使用其他的電話。」、「（九十四年七月
    十四日，警察查獲你跟甲○○買毒品時，丙○○是何時到場
    ？）相隔約十分鐘。」、「（據你所知，丙○○是什麼原因
    也到查獲地點？）因為甲○○出來一段時間，沒有回去，所
    以丙○○來看，為何還沒有回去。」、「（在被查獲之前，
    有無看過丙○○？）有，我記得他曾經跟『阿文』一起拿海
    洛因給我，大約二、三次左右。」、「（甲○○送海洛因給
    你幾次？）二次，一次是在查獲的那一天，另外一次是在查
    獲前二、三天，都是在被查獲的那一家便利商店前，我每次
    都是買三千元一包。」、「（這二次的錢都給誰？）第一次
    是『阿文』帶甲○○來，所以我把錢交給『阿文』，查獲的
    那一次，我還沒有交錢，就被警察查獲了。」、「（你跟『
    阿文』總共買了多少次海洛因？）半年內買了很多次，二、
    三天就買一次，都是買海洛因，每次都是買一包三千元。」
    、「（除了甲○○及丙○○送貨之外，都是『阿文』送貨？
    ）丙○○沒有單獨來過，丙○○是跟『阿文』一起來的，丙
    ○○來的那幾次，錢我也都是交給『阿文』，丙○○大概來
    過二、三次，交貨的地點都是在查獲的這個便利商店前。」
    等語（參原審卷第八八頁至第九三頁筆錄）（證人此部分證
    述內容係於審判外向法官所為之陳述，依刑事訴訟法第一百
    五十九條之一第一項規定，有證據能力）。
  (4)於原審九十四年十二月三十日審理時，具結證稱：「．．．
    ，我是施用海洛因，自九十三年初開始施用到九十四年七月
    十四日被查獲為止，我七月十四日當天早上還有施用，中午
    就被捉。」、「我用我的0000000000電話打00
    00000000電話給『阿文』，都是一個叫『阿文』接
    的，每次都是他直接接起來，我們先約交易地點及時間，數
    量也在電話中講好。講好後就到約定地方去交易。」、「（
    你於九十四年十一月二十五日另案法官問你，你回答說查獲
    當日甲○○有送，查獲前兩、三天甲○○也有送一次，都在
    被查獲之便利商店前，每次都是三千元一包，是否正確？提
    示並告以要旨）是，被查獲前那一次也是三千元。查獲前兩
    、三天那次也是甲○○送的，但電話是『阿文』接的。」、
    「（你於九十四年十一月二十五日另案法官問你，你回答說
    【我記得丙○○與『阿文』一起拿海洛因給我，大約二、三
    次左右】，是否實在？提示並告以要旨）實在，是七月十四
    日被查獲前，第一次是六月，不記得幾日，我都是買三千元
    ，都是約在北屯路便利商店，該次電話是『阿文』接的，『
    阿文』與丙○○一同送貨來，毒品自『阿文』身上拿出來，
    丙○○站在旁邊，沒有作什麼；第二次也是六月，也是三千
    元，地點相同，也是『阿文』接的電話，『阿文』與丙○○
    一同來，毒品自『阿文』身上拿出來，丙○○也是站在旁邊
    ，應只有這兩次。」、「（『阿文』自己送幾次毒品給你？
    ）很多次，好幾個月累積我都是向他拿，我自九十四年初開
    始與『阿文』交易到九十四年七月被查獲，我都是兩、三天
    拿一次，故除了向甲○○拿的兩次，及丙○○陪『阿文』送
    的兩次外，其他都是『阿文』自己送來的。」、「（你開始
    向『阿文』購買毒品時間，你之前說是九十四年三月上旬開
    始，今日又說是自九十四年一月，到底何時開始？）應該是
    九十四年三月上旬開始。」、「（你說七月十四日前兩、三
    天甲○○有送貨給你，他是一人或是有人同行？）．．．應
    該兩個人。」、「（毒品何人拿給你的？）『阿文』」、「
    （你的錢拿給何人？）『阿文』。」、「（七月十四日前兩
    、三天該次之前，你有否見過甲○○？）沒有。」、「（七
    月十四日前兩、三天之該次，你有無與甲○○說話？）有，
    『阿文』有向我介紹，以後甲○○會送貨。」、「（你打電
    話向『阿文』買海洛因，接聽電話人是否不同？）大都是『
    阿文』，我與他約定買貨的時間及地點。」、「（依本院查
    詢該電話之申請人資料，該支電話是自五月十六日才開始使
    用，有何意見？提示並告以要旨）我是說我自三月開始向他
    拿，有以其他電話連絡，『阿文』常換號碼，但我印象最深
    是0000000000該支電話。」、「（你說自九十四
    年三月開始買毒品，說兩、三天才買一次，又曾說天天買，
    依該０９６３通聯紀錄，每天幾乎都有通聯，到底何者為真
    ？）我若有錢就天天買，若沒有錢就兩、三天買一次，我每
    次固定買三千元一包。」、「（是否你說甲○○有送及丙○
    ○有陪『阿文』送的該三次，錢都是交給『阿文』？）是。
    」、「（你說有錢時天天買，沒錢兩、三天買，情形如何？
    ）我每個月十日左右有領錢，就天天買到月底，之前就是兩
    、三天買一次。」、「（你說丙○○有陪『阿文』送過兩次
    ，及甲○○陪『阿文』送及自己送的共兩次，何者為先？）
    丙○○先陪『阿文』送。」、「（你之前說丙○○有陪『阿
    文』送過兩次或三次，能否確認？）不能。」、「（你與0
    000000000電話撥打時，有否談及買賣毒品以外的
    事？）沒有，我打該電話就是要買毒品。」、「（除了你剛
    才說的丙○○及甲○○陪同送貨之前，有無看過他們二人送
    貨過？）沒有。」、「『阿文』即在場之陳春守無誤」等語
    （參原審卷第二三七頁至第二四九頁筆錄）。
  2.證人丁金增於原審九十四年十二月二十八日審理時，具結證
    稱：伊與弟弟甲○○自九十四年六月二十幾日，自雲林縣北
    上臺中後，是陳榮科開車載伊與甲○○至陳榮科上址住二、
    三天，當時，伊有看到陳榮科與陳春守在施用海洛因，就問
    他們毒品來源，陳榮科在其住處有免費提供海洛因給伊與甲
    ○○施用，並說如要毒品則要向在場之「阿文」他們買，故
    伊自九十四年六月二十幾日陸續開始向「阿文」買，直到七
    月十四日共購買十次，其中二次價格各二千元，八次價格各
    一千元，但購買一千元部分有二次並未當場付錢，之後也沒
    有付錢，伊都在陳榮科住處或約在臺中市○○路與文心路口
    之加油站或其位於臺中市○村路租處交易，伊會先以行動電
    話撥打陳榮科、「阿文」使用之行動電話或陳榮科住處之市
    內電話，如確認陳榮科或「阿文」其中一人在家時，伊就會
    與甲○○一同過去買毒品，毒品都是「阿文」當場從他身上
    或從他與丙○○共同休息的房間內取出交付，伊再將錢交給
    「阿文」，當時陳榮科也在，其中丙○○也在場一、二次；
    伊與甲○○後來也有再到陳榮科住處居住一、二天，這種情
    形有二、三次，這段期間也有看過丙○○接獲電話，接完電
    話後他就拿毒品出去了，伊所說的「阿文」就是庭上之陳春
    守無誤等語綦詳（參原審卷第二０五頁至第二一九頁筆錄）
    。
  3.甲○○：
  (1)於九十四年七月十四日警詢時證稱：「警方帶同陳瑞祥以釣
    魚方式購買毒品，查獲我本人及丙○○共三人，現場查扣海
    洛因一小包含袋毛重一公克。」、「警方於上記時、地帶同
    陳瑞祥，以行動電話0000000000號撥打陳榮科交
    給我販賣毒品之行動電話0000000000號購買毒品
    海洛因一小包，含袋毛重一公克三千元，由我送達交貨時為
    警查獲，另陳榮科見我送貨未依時回去，派丙○○察看情形
    ，一同遭警方逮捕。」、「丙○○與我是投靠陳榮科一同當
    小弟，平時陳榮科提供我與丙○○吃、住及免費吸食及注射
    毒品海洛因。」、「（你與丙○○投靠陳榮科一同當小弟販
    賣毒品有何代價？）平時陳榮科供我與丙○○免費吃、住及
    吸食注射海洛因，而我們兩人幫其販毒。」、「（你與丙○
    ○幫陳榮科販賣毒品以哪幾支電話聯絡？）交給我使用行動
    電話0000000000號以外，其餘我不清楚。」、「
    （你注射之海洛因向何人購得？）海洛因是陳榮科免費提供
    。」等語（參犯罪嫌疑人甲○○與丙○○之警卷筆錄）（甲
    ○○於原審審理時以證人身分雖具結證稱：伊只知道丙○○
    經常去陳榮科住處，但不知其是否為販毒集團成員等情，與
    其於警、偵訊時（偵訊之證述內容詳下(2)述）所供相異。而
    觀甲○○於另案審理時，在陳榮科在庭聽聞其證詞之情況下
    ，均證稱，查獲當日所持有之0000000000號行動
    電話是丙○○所交付，也是丙○○拿海洛因要伊送貨給陳瑞
    祥，當時陳榮科在睡覺等語；於原審九十四年十二月二十八
    日審理時，則係丙○○在庭聽聞其證述之情況下，改證稱：
    查獲當日所持有之行動電話，是陳榮科要伊帶在身上，海洛
    因也是陳榮科交付，要伊送貨給陳瑞祥，丙○○應當在睡覺
    等語。足見甲○○因為陳榮科或丙○○在場聽聞其證詞內容
    之不同，而更異為不同之證詞。甲○○於原審，行準備程序
    亦供稱，伊於九十四年七月十四日遭查獲翌日獲交保後，陳
    榮科女兒曾要伊簽寫一份租賃契約書，意思是說，伊向陳榮
    科租賃其住處居住，於原審九十四年十二月二十八日審理時
    並證稱：伊獲得交保後，陳榮科有遇到伊，要求伊一人將所
    有責任扛下來之情。顯見甲○○非但因為在庭聽聞證詞者之
    不同，而為相異之證述，事後確實亦被陳榮科要求擔下所有
    責任。而販毒在我國係屬重罪，在同庭面臨指證均為販毒者
    ，或提供毒品之上游者，其心理壓力頗為巨大，尚難苛求指
    證者能確實無誤地將實情全盤托出。參諸上情，本院認甲○
    ○於警詢時所為之陳述，係在其個人獨自應詢下所為之供詞
    ，其客觀環境及其個人主觀意識，尚未受到其他人或事後應
    訊時陳榮科或丙○○俱在場之情況，而受干擾，顯然彼時之
    應詢情狀，具有較可信之特別情況，且為證明犯罪事實存否
    所必要者，依刑事訴訟法第一百五十九條之二規定，有證據
    能力。被告丙○○之選任辯護人於原審質疑此部分無證據能
    力，尚無可信）。
  (2)於九十四年七月十五日檢察官偵訊時，以證人身分具結後證
    稱：「九十四年七月六、七日間，是朋友（應係其兄丁金增
    ，詳下六、述）帶我到那邊認識陳榮科，九十四年七月九日
    晚上，到陳榮科位於臺中市○○路四０九之二三號一樓住處
    ，陳榮科免費提供海洛因及食宿，陳榮科送我海洛因共四、
    五次，本次是陳榮科要我幫他送別人訂購的海洛因，順便收
    錢回來，我送過九十四年七月十四日下午六時許，在北屯路
    與崇德二路口這一次，當場被警方查獲，在我身上扣得海洛
    因一包，是我帶同警方到陳榮科前址住處，又搜獲三十七點
    九四公克海洛因，綽號『阿文』是陳榮科手下，直接對外接
    受訂貨、購買海洛因，『阿文』是接受訂貨由陳榮科派人送
    貨海洛因。」、「以上皆據實陳述，是生活遭受困難才投靠
    陳榮科，本次是『阿文』在陳榮科住處樓上睡覺，才由我送
    毒品海洛因給陳瑞祥。是陳榮科叫我去送，陳榮科操作流程
    ，『阿文』接受訂貨及送貨收款，丙○○是陳榮科親戚，在
    陳榮科前址住處坐鎮，管理訂貨送貨安全及執行監督，我是
    九日才去投靠，這次是臨時被陳榮科指派，指派時丙○○也
    在場。」（參九十四年偵字第一一六○九號偵卷第二四頁以
    下筆錄）（證人此部分證述內容亦具有證據能力，同前開1.
    (1)所述）。
  (3)於原審九十四年十二月二十八日審理時，亦以證人身分具結
    證稱：伊於九十四年七月十二日與陳春守送一包價值二、三
    千元的海洛因給陳瑞祥，另一次就是遭查獲之該次（即九十
    四年七月十四日），因為丙○○與陳春守都在睡覺，所以陳
    榮科拿海洛因叫伊去送貨，而因為伊出來送貨過久，可能是
    陳榮科派丙○○出來察看，說伊為何遲未回來，才會被抓；
    買主如要買毒品，丙○○、「阿文」及伊都會在客廳接電話
    ，伊也會在客廳接完電話後再轉給「阿文」聽，丙○○在客
    廳接完電話也會轉給「阿文」聽，伊從未接過電話是要來閒
    聊的，「阿文」在客廳接過電話後，就直接與對方約定交貨
    數量及地點，並未離開到別處去聽電話，「阿文」聽完後再
    叫丙○○陪同送貨，伊陪「阿文」去送貨的情況也是如此；
    伊在九十四年六月底在陳榮科住處，有看過丙○○陪同「阿
    文」拿海洛因出去送貨，在該次之後到七月八、九日為止，
    曾看過丙○○與「阿文」拿海洛因出去送貨二次，且該二次
    是在九十四年七月十二日伊陪同「阿文」送貨給陳瑞祥該次
    之前，伊所說的「阿文」就是在庭之陳春守無誤等語（參原
    審卷第一七七頁至第一九七頁筆錄）。
  (二)甲○○於原審九十四年十二月二十八日審理時，雖改證稱，
    不知道丙○○是否為販毒集團成員之一，僅知其經常出入陳
    榮科住處，故於警、偵訊時會如此說云云。惟查：
  1.證人陳瑞祥以其所有號碼0000000000號行動電話
    撥打販毒使用之0000000000號行動電話，自九十
    四年六月二十四日起至六月三十日止（二十五日除外），計
    有四十四通之通聯紀錄，自同年七月一日起至七月十五日止
    （六日除外），計有一百七十六通之通聯紀錄，業經原審調
    閱上開電話之通聯紀錄可參（見原審卷第一六一頁及外放信
    封袋）。而證人陳瑞祥於原審九十四年十二月三十日審理時
    ，亦明白證稱，伊撥打0000000000號行動電話之
    目的，就在購買毒品，並非閒聊使用，之前也有使用過其他
    支行動電話，但號碼已經不記得，印象最深的就是該支行動
    電話等語，已如前述。甲○○復明白供稱，該000000
    0000號電話確實為販毒集團所用。顯見陳瑞祥係因為要
    購買毒品海洛因之目的，才撥打該0000000000號
    電話與之聯絡。甲○○、丙○○均供稱，與陳瑞祥均無任何
    仇隙，丙○○亦供稱與甲○○並無任何不愉快，已據甲○○
    、丙○○、陳瑞祥於原審審理時陳明屬實，顯然甲○○於警
    、偵訊所為上開確實參與販毒集團販賣毒品海洛因之自白，
    暨指證丙○○確實參與陳榮科、陳春守所組成之販毒集團，
    以及證人陳瑞祥證述，關於其等二人確實分別與綽號「阿文
    」之陳春守有共同交付其所購買之毒品等證述內容，自無設
    詞誣陷之理，而堪予採信。
  2.況依甲○○於原審九十四年十二月二十八日審理時，具結證
    述提及丙○○或伊在陳榮科住處接聽電話之情形，雖均證稱
    事後均再轉交予陳春守接聽（此部分與證人丁金增證述，有
    時是丙○○自行接聽後與對方聯絡，之後並拿毒品海洛因外
    出，並未再轉交與陳春守接聽之內容稍有不符之處）。然即
    便是陳春守於客廳接聽電話內容，亦直接在客廳內取過電話
    後，立即與對方談及交貨之地點及數量，並未離開至其他房
    間內接聽，顯見陳春守並不忌諱丙○○或甲○○在場聽聞其
    與對方交易買賣毒品之實際內容。以陳春守分別與陳榮科、
    丙○○、甲○○均僅係朋友關係，如丙○○或甲○○與本案
    販毒案無關，何以陳春守於接聽完電話後，不獨自前往其他
    房間內接聽電話，反而任令丙○○、甲○○聽聞其販毒內容
    ，實有可疑（至證人陳春守雖於原審九十四年十二月三十日
    審理時，具結證稱，其並未有販賣毒品情事，然其與本案被
    告二人就共同販賣毒品部分，實具有共犯之利害關係，且所
    犯係屬重罪，自難期為坦承自身參與販賣毒品之證述，故其
    所為證述內容為本院所不採）。況且，依證人丁金增所證上
    情，在其向陳春守購買毒品、銀貨兩訖之情況下，丙○○也
    有在場一、二次，且陳春守亦曾到其與丙○○休息的房間取
    出毒品海洛因出售予伊及甲○○，因為丙○○與陳春守如在
    陳榮科住處施用毒品後，會到他們二人固定休息的房間去休
    息，至於伊與甲○○則睡另一間閣樓，故伊可以確認該房間
    是丙○○與陳春守二人使用等情。顯然丙○○與陳春守二人
    經常在該處施用毒品，與丙○○於原審訊問時所供，平均每
    星期去陳榮科上址三、四次之內容相符（參下(三)所述），且
    丙○○於施用毒品畢後，前往其與陳春守在陳榮科住處之固
    定房間休息，顯然丙○○於陳榮科住處之出入作息，甚為自
    由，陳春守並不避諱其販毒行為為丙○○所知悉，顯係因為
    丙○○亦同屬販毒集團之一份子使然，且適與甲○○於警、
    偵訊時所陳內容相同。
  3.足見甲○○於原審審理時，翻異前詞，顯係懼於丙○○在場
    聽聞其證述內容，致有所保留，不敢驟然指明丙○○為販毒
    集團成員之一，堪以認定。其於原審審理時所證上情，顯係
    偏頗迴護丙○○之說詞，為本院所不採。
  (三)再者，丙○○於九十四年七月十五日警詢時，業已供稱，其
    所施用之毒品海洛因是陳榮科無償提供，甲○○投靠販賣毒
    品之人是陳榮科，但伊並未幫其販賣毒品（參犯罪嫌疑人甲
    ○○與丙○○之警卷第七頁筆錄）；同日檢察官偵訊時，以
    證人身分證稱：毒品是陳榮科與陳春守在賣的，只有賣海洛
    因，伊並沒有介入，伊並沒有住在陳榮科住處，但伊天天都
    會去，伊目前無業，已經一年多沒有工作（參九十四年度偵
    字第一一六０九號第一五頁以下筆錄）；於九十四年七月二
    十二日檢察官偵訊時，證稱：陳榮科有賣海洛因，伊去他家
    打電腦、打牌時，他就會免費請伊施用，從九十四年五月中
    旬，到被查獲為止都有，共請約三十幾次，海洛因是給伊一
    根香菸抽，甲基安非他命則用燒烤方式施用，是綽號「阿文
    」的陳春守幫陳榮科賣海洛因，甲○○則幫陳榮科跑腿，伊
    在陳榮科家打電腦時，有看到甲○○拿海洛因給別人，伊沒
    有工作，但有時幫人顧賭場，伊約二、三天去陳榮科家一次
    ，查獲當日，因為陳榮科想甲○○去送貨很久沒回來，叫伊
    順便去買東西，伊想說沒關係，就去看，因此被查獲（參九
    十四年度偵字第一一六○九號第三五頁以下筆錄）；於九十
    四年十月十一日檢察官偵訊時，供稱：伊大概知道陳榮科在
    賣毒品（參九十四年偵字第一一六○九號第六五頁以下筆錄
    ）；於原審九十四年十一月八日訊問時，供稱：伊約自九十
    四年五月份到過陳榮科家，每星期約去他家三、四次，每次
    陳榮科都會免費請伊吃一根摻有海洛因的香菸施用，該海洛
    因份量價值約五百元左右，直到九十四年七月十三日止，約
    有好幾十次；伊有幫朋友繁殖小狗，收入不一定，如賣狗才
    有錢，不一定每次都有錢；有在陳榮科家見過陳春守幾次面
    ，也有在陳榮科家看過甲○○幾次，伊是在查獲前幾天才認
    識甲○○；查獲當日是因為甲○○很久沒有回來，陳榮科才
    要伊去看看，為何甲○○還沒有回來，當時陳榮科在家，而
    他太太、女兒都不在家等語（參原審卷第二五頁至第三三頁
    筆錄）。丙○○業已明確供稱，陳榮科與陳春守確實在販賣
    毒品海洛因，甲○○為送貨之小弟，伊自九十四年五月份開
    始，經常去陳榮科住處，陳榮科平均每星期無償提供海洛因
    供伊施用三、四次，每次海洛因價值約五百元左右等情甚明
    。
  (四)丙○○於原審行準備程序、審理時及本院審理時雖均翻異前
    詞，稱前開所述均屬不實在，且查獲當日，伊是要去購買香
    菸，剛經過便利商店就被查獲云云。惟丙○○於九十四年七
    月十四日遭逮捕後，翌日移送檢察官複訊時，即經檢察官聲
    請法院予以羈押，並禁止接見獲准，直到原審九十四年十一
    月八日訊問後始予解除禁見，有押票及歷次警、偵訊及訊問
    筆錄在卷可參。足見丙○○迭自警、偵訊及原審訊問時，均
    處於禁止對外接見通信之狀況下，其無論以證人身分抑或以
    被告身分之歷次應訊中，俱無承認其有販賣毒品或代為送貨
    之事實，而係供稱，其確實自陳榮科處免費取得多達數十次
    之海洛因，無償供給施用，且直指陳榮科與陳春守有共同販
    賣毒品海洛因，甲○○幫陳榮科跑腿，查獲當日，因為甲○
    ○很久未回，陳榮科才要伊去察看等情。可見丙○○上開各
    次所陳述內容，自不受任何人干預，所為陳述自較其解除禁
    見後之供述內容堪為可採，且其之前所述內容，適亦與證人
    陳瑞祥、甲○○前開所述購毒、販毒等內容，及甲○○、丙
    ○○均可自陳榮科處獲得免費施用毒品之好處等內容均相同
    ，足認丙○○於歷次警、偵訊及原審訊問時所供上開內容，
    係與事實相符。而販賣毒品海洛因係屬重罪，販毒者莫不在
    獲取高額利潤，同時亦採取交由下線或小弟送貨，以減輕幕
    後主使者遭查獲之危險，相對地，幕後主使者亦多採取免費
    供給毒品施用以達控制之目的。丙○○雖供稱，因為與陳榮
    科係多年親戚，伊算是陳榮科看著長大的緣故，所以陳榮科
    才會免費提供海洛因給予施用云云。然丙○○於警詢時陳稱
    ，伊無業，於檢察官偵訊時又供稱無業，但有時幫人顧賭場
    ，於原審訊問及審理時則又供稱，幫朋友繁殖小狗，有繁殖
    才有錢，陳榮科於另案及原審審理時則均供、證稱：伊以前
    從事塑膠皮業，現在幫忙帶孫子，小孩每月給予五、六千元
    現金供花費等情，顯見陳榮科本身並無何經濟能力，丙○○
    亦無固定工作。以丙○○於原審訊問時所陳，每星期陳榮科
    提供三至四次、每次價值約五百元之海洛因無償施用，則在
    至少二個月期間內，陳榮科至少提供二十四次至三十二次之
    海洛因，價值在一萬二千元至一萬六千元之海洛因供其無償
    施用，陳榮科本身已無工作，卻又分文未取，其前也有施用
    毒品犯行，有臺灣高等法院被告前案紀錄表一紙在卷可按，
    對於施用毒品多半具有成癮性，應知之甚稔，豈有可能無償
    供給多達數十次毒品海洛因之理，參以甲○○前開證述、供
    述內容均稱幫忙送海洛因給陳瑞祥之代價，就是陳榮科免費
    給予毒品施用之語，丙○○顯亦有與陳榮科、陳春守、甲○
    ○從事販賣毒品，並自陳榮科處取得免費施用毒品以為報酬
    至明。至丙○○雖又辯稱：查獲當日是要去購買香菸，才經
    過該處就被查獲云云。然九十四年七月十四日，甲○○接獲
    陳榮科指示，外出送貨予陳瑞祥時，丙○○、陳春守及陳榮
    科俱在陳榮科住處，丙○○並未外出，已經甲○○證述明確
    。而在陳榮科住處大廈後門之警衛室旁邊即有一間便利商店
    ，毋庸經過馬路，凡去過陳榮科住處一、二次，就可以清楚
    地知道等情，業經證人陳春守於原審九十四年十二月三十日
    審理時具結證述明確，並當庭繪製現場圖一份附卷可證（參
    原審卷第二五七頁筆錄、第二七二頁）。證人陳榮科亦證稱
    ：伊住處大樓後門處之便利商店是最近的一間，走路約八分
    鐘，另一間是在北屯路與崇德二路口，走路約要十五分鐘，
    要過馬路且有紅綠燈等語（參原審卷第一九八頁筆錄）。足
    見丙○○如自陳榮科住處外出要購買香菸，自當選擇距離較
    近之後門旁便利商店，毋庸跑至相隔一條馬路遠，且時間將
    近雙倍之查獲地點之便利商店購買香煙，顯見丙○○於查獲
    當日之所以前往查獲地點，應係見甲○○送貨後，超出平常
    的交易時間，陳榮科始又指派丙○○前往查看，而非僅是單
    純地購買香菸而已。丙○○辯以上情，均無可採。
  (五)此外，復有證人即查獲警員王書勛、吳登慶二人於另案審理
    時具結證述查獲被告二人，及搜索陳榮科住處並發現大量毒
    品之證述內容，暨其等製作之職務報告書可參。而查獲當日
    在甲○○身上扣得之疑似毒品海洛因之白色粉末一包，及嗣
    後甲○○帶同警方前往陳榮科住處搜得之白色粉末二十九包
    （在甲○○房間一包、客廳電腦桌抽屜內二十七包、沙發椅
    墊下一包），經送法務部調查局鑑定結果，認均含有毒品海
    洛因成分，其中一包淨重零點七三公克，空包裝重零點三四
    公克，另二十九包合計淨重三十一點七九公克，空包裝重七
    點二二公克等節，有該局九十四年十月六日調科壹字第一二
    ００一六五一八號、同年月七日調科壹字第一二００一六五
    一九號鑑定通知書二份存卷可據。另有查獲毒品之現場平面
    圖一份、當場拍攝之照片八幀存卷可稽。
  (六)又按共同正犯之意思聯絡，原不以數人間直接發生者為限，
    即有間接之聯絡者，亦包括在內；如甲分別邀約乙、丙犯罪
    ，雖乙、丙間彼此並無直接之聯絡，亦無礙於其為共同正犯
    之成立。且共同實施犯罪行為之人，在合同意思範圍以內，
    各自分擔犯罪行為之一部，相互利用他人之行為，以達其犯
    罪之目的者，即應對於全部所發生之結果，共同負責（最高
    法院七十七年臺上字第二一三五號、二十八年上字第三一一
    ０號判例意旨參照）。本案依現有事證，認定陳春守與丙○
    ○送貨者有二次，與甲○○送貨者僅一次，其餘無論出售予
    丁金增、甲○○或陳瑞祥者，則均由陳春守自行送貨，已如
    前述。惟丙○○供稱，自九十四年五月開始即與陳榮科互有
    連絡，且自彼時起，陳榮科即陸續提供海洛因供其無償施用
    ；又其所供陳之0000000000號行動電話，於九十
    四年五月十五日則與陳榮科住處之000000000號電
    話有通聯紀錄，自九十四年六、七月份開始即與販毒使用之
    0000000000號行動電話有密切之通聯紀錄（參原
    審卷第一三二頁、第二七九頁）；顯見丙○○應係自九十四
    年五月十五日起即加入該販毒集團；甲○○則自九十四年七
    月七日開始加入該集團（甲○○雖供稱，自九十四年七月六
    日或七日加入，然依該販毒集團使用之000000000
    0號行動電話之通聯紀錄顯示，九十四年七月六日並無與陳
    瑞祥使用之0000000000號行動電話有通聯紀錄，
    依現有事證，復無法查證該日他人撥打該00000000
    00號行動電話係為購毒使用，故甲○○加入該販毒集團之
    時間，仍自九十四年七月七日起，認定對其較為有利），且
    均享有免費施用毒品及供膳宿之不法利益；顯然其等二人自
    應就各該加入之時間起對於彼此及陳春守、陳榮科之販毒行
    為同負共犯責任至明。茲有疑義者係：其二人在加入該集團
    後共參與多少販毒行為暨販毒所得若干一情。
  1.觀陳瑞祥使用之0000000000號行動電話，與販毒
    集團使用之0000000000號行動電話之通聯紀錄顯
    示，該行動電話自九十四年六月二十四日起至六月三十日止
    （二十五日除外）、自七月一日起至七月十四日止（六日除
    外），每日均有通聯紀錄。依陳瑞祥於原審九十四年十二月
    三十日審理時所述，伊有錢的話就每天買，沒有錢的話就二
    、三天購買一次，約在每月十日發工資後就比較有錢，且買
    到月底，伊撥打0000000000號行動電話，就是要
    購買毒品，並未有閒聊情事等情（參原審卷第二四七頁筆錄
    ）。
  2.因證人陳瑞祥已無法明確記憶其確實購買之時間、次數，茲
    以上開通聯紀錄並參照其證述內容，以最有利於被告之方式
    ，認定丙○○自九十四年五月十五日加入後至查獲為止，共
    參與販賣毒品次數如下：
  (1)九十四年五月十五日起至同年五月三十一日止：因證人陳瑞
    祥稱，於每月十日後即每天購買，即九十四年五月十五日至
    五月三十一日止，每天購買一次，共十七次。
  (2)九十四年六月一日起至同年月三十日止：自九十四年六月一
    日至二十三日止，雖無通聯紀錄可資佐參，然證人陳瑞祥證
    稱，之前是撥打別支行動電話，每月十日之前係二、三天購
    買一次，茲以三天為認定基準，故認定自九十四年六月一日
    至九日，每隔三日購買一次，共三次；自九十四年六月十日
    至二十三日則每天購買一次，共十四次；自九十四年六月二
    十四日至三十日止，除二十五日無通聯紀錄顯示無買賣毒品
    外，共六次；故六月份共購買二十三次。
  (3)九十四年七月一日起至同年月十四日止：除同年七月六日無
    通聯紀錄顯示並無買賣毒品外，共十三次（其中一次即七月
    十四日係屬未遂犯）。
  (4)故丙○○自九十四年五月十五日起至同年七月十四日止，其
    所屬販毒集團共販毒予陳瑞祥五十三次（其中一次係未遂犯
    ），加上販賣予丁金增、甲○○之十次，共六十三次。
  3.至甲○○自九十四年七月七日參與販毒行為，至九十四年七
    月十四日查獲為止之販毒次數，為通聯紀錄顯示有通話紀錄
    之八次（其中一次即七月十四日係屬未遂犯）。
  (七)又我國查緝毒品海洛因之施用或販賣一向執法甚嚴，對於販
    賣海洛因者，尤科以死刑、無期徒刑之重度刑責，又販賣海
    洛因既係違法行為，當非可公然為之，亦無公定價格，且容
    易分裝並增減份量，而每次買賣之價量，可能隨時依雙方關
    係深淺、資力、需求量及對行情之認知、來源是否充裕、查
    緝是否嚴謹、購買者被查獲時供述購買對象之可能風險之評
    估等情形，而異其標準，非可一概而論；而買受毒品之人通
    常亦無法探知販毒者賺取利潤幾何，是販賣毒品之利得，除
    被告坦承犯行或價量俱臻明確外，委難察得實情，職是之故
    ，縱未確切查得販賣賺取實際差價，但除別有事證，足認係
    按同一價格轉讓確未牟利者外，尚難執此認非法販賣之事證
    有所不足，致知過坦承者難辭重典，飾詞否認者反得逞僥倖
    ，而失情理之平。況且，海洛因價格昂貴，取得不易，凡為
    販賣之不法勾當者，苟無利可圖，應無甘冒被查緝法辦重刑
    之危險，平白無端義務為該買賣之工作，是其販入之價格必
    較售出之價格低廉，而有從中賺取買賣差價牟利之意圖及事
    實，應屬合理之認定。本案甲○○供稱，其海洛因都由陳榮
    科交付，交付時業已分裝好，丙○○、陳春守與陳榮科均否
    認有販賣毒品海洛因之犯行，以致無法查證其等賣出確實賺
    取之差價，惟依前所述，及被告二人確實自陳榮科處可獲得
    免費施用毒品海洛因之不法利益，其等販賣第一級毒品海洛
    因當有意圖營利之犯意，足堪認定。本件事證業臻明確。丙
    ○○、甲○○有共同販賣毒品海洛因之犯行，均堪認定。
三、按海洛因為毒品危害防制條例第二條第二項第一款所列管之
    第一級毒品。被告二人出售海洛因之行為，核係犯毒品危害
    防制條例第四條第一項之販賣第一級毒品罪及同條第六項、
    第一項之未遂罪。被告二人為販賣而持有毒品之低度行為，
    已為販賣之高度行為吸收，不另論罪。丙○○、甲○○自九
    十四年五月十五日及七月七日分別加入該集團後，雖然並非
    每次都由丙○○或甲○○一同送毒品海洛因予買主，然丙○
    ○就如犯罪事實二部分，與陳榮科、陳春守彼此間，暨被告
    二人就如犯罪事實三部分與陳榮科、陳春守彼此間，分別具
    有販毒之犯意聯絡及行為分擔，為共同正犯，自仍應對販毒
    犯意範圍內之彼此販賣及送貨行為負共犯責任。其等先後多
    次販賣毒品海洛因既、未遂之犯行，均時間緊接，手段相同
    ，所犯構成要件復相同，顯係基於概括犯意反覆為之，為連
    續犯，依刑法第五十六條規定以一罪論，並就除法定刑為死
    刑、無期徒刑以外之部分加重其刑。公訴人雖未就被告二
    人所屬販毒集團，於九十四年七月十四日出售而由甲○○送
    貨予陳瑞祥之部分，引用同條例第四條第六項、第一項販賣
    第一級毒品未遂罪之條文，然此部分犯罪事實業於起訴書已
    有載明，僅漏列法條，且陳榮科確實於查獲日接獲證人陳瑞
    祥之聯絡電話，始囑由甲○○於約定地點交貨嗣遭查獲，足
    見該販毒集團確實有出售海洛因之真意，並由甲○○攜帶毒
    品前往交付，已著手實施販毒行為，而證人陳瑞祥實際上並
    無購買毒品之真意，僅係協助警方辦案，以求人贓俱獲，其
    與該販毒集團僅達成買受海洛因意思表示之形式上合意，惟
    事實上該販毒集團與證人陳瑞祥，彼此間並不能真正完成買
    賣毒品之交易行為，故查獲當日甲○○送毒品欲出售予證人
    陳瑞祥海洛因之行為，應認係未遂犯（最高法院著有八十九
    年度臺上字第三四三四號判決意旨參照）。及未就犯罪事
    實二、(三)關於丙○○與陳榮科、陳春守共同販賣毒品海洛因
    予丁金增、甲○○部分提起公訴。然上開部分僅漏列法條
    ，部分則與已起訴部分具有連續犯之裁判上一罪關係，且
    該部分與已起訴事實具有連續犯之裁判上一罪關係，本
    院自得一併審理。至本院認定被告二人除犯罪事實二、三所
    載犯罪時間外之被訴販賣毒品行為，尚無積極證據證明（詳
    下六、所述），惟此部分與已起訴部分具有連續犯之裁判上
    一罪關係，基於審判不可分法理，本院不另為無罪之諭知。
    又甲○○前曾於九十一年間，因竊盜、搶奪等案件，分別經
    法院判處有期徒刑一年、一年，定應執行刑有期徒刑一年十
    月確定，於九十三年五月二十七日縮短刑期假釋出獄，並交
    付保護管束，保護管束期間於九十三年八月二日期滿視為執
    行完畢；丙○○前曾於九十一年間，因施用第一級、第二級
    毒品、偽造文書、贓物等案件，經法院分別判處有期徒刑一
    年、六月、四月、四月，定應執行刑有期徒刑二年確定，於
    九十三年三月三十日縮短刑期假釋出獄，並交付保護管束，
    保護管束期間於九十三年九月十九日期滿視為執行完畢等節
    ，有臺灣高等法院被告前案紀錄表二份在卷可按，其等於前
    案有期徒刑執行完畢後，五年內再犯本案有期徒刑以上之罪
    ，均為累犯，依刑法第四十七條規定加重其刑，並就前開法
    定刑不得加重以外之部分遞加重其刑。查被告二人意圖牟利
    而販賣毒品，戕害國民健康、助長施用毒品惡習，其行為固
    屬不是；惟其等僅因本身染有施用毒品惡習，復無正當工作
    才以身試法，販毒牟利，且為貪圖免費毒品供施用，獲利尚
    屬有限；且在本案販毒集團中，並非屬於主謀之角色，其等
    二人加入該集團之時間，並非如陳榮科、陳春守為長；且依
    現有事證僅查獲陳瑞祥、丁金增、甲○○三人向其等購毒，
    人數並非眾多，且事後甲○○指證丙○○，並帶同警方前往
    陳榮科住處搜索，並扣得純度甚高之海洛因計二十九包；丙
    ○○於警、偵訊時並主動供出陳春守姓名，且經陳瑞祥、丁
    金增、甲○○當庭指認明確；而販賣第一級毒品罪之刑度則
    為無期徒刑或死刑，情輕法重，本院審以上情，認縱使科處
    該條最輕法定本刑猶嫌過重，在客觀上仍足以引起一般人之
    同情，爰均依刑法第五十九條規定減輕其刑。又被告甲○○
    於查獲後供出毒品來源來自陳榮科，並帶同警方前往從陳榮
    科住處查獲陳榮科，並查獲大量海洛因，應依毒品危害防制
    條例第17條規定減輕其刑。原審以被告等二人罪證明確，予
    以論罪科刑，原無不合，惟查刑法上之連續犯，業經修正公
    佈廢除，於95年7月1日生效，修正後之連續犯罪，以一罪一
    罰，比較修正前後之法律，以修正前之法律有利於被告，自
    應適用修正前之法律，原審未及審酌比較，尚有未洽，檢察
    官上訴意旨，指原判決適用刑法第59條之規定不當，被告丙
    ○○上訴意旨否認販賣毒品，被告甲○○上訴意旨指原判決
    量刑太重，雖均為無理由，惟原判決既有上開可議之處，自
    屬不能維持，應由本院將原判決撤銷改判。爰審酌被告二人
    前已有施用毒品犯行，有前開紀錄表在卷佐參，其等對於販
    賣毒品足使購買施用者導致精神障礙與性格異常，甚至造成
    人民生命健康有受損之危險以及成癮性，其戕害國人身體健
    康，有危害社會安全之虞，所生危害非輕，當知之甚稔，僅
    因染有毒品，為圖免費施用毒品之來源供應無缺，先後進而
    加入販毒集團以牟利維生，多次出售毒品予陳瑞祥、丁金增
    、甲○○等人（後二人指丙○○參與販毒之對象），考以其
    等販毒次數、所得金額暨在該集團中地位、擔任之角色，及
    甲○○自始至終均坦承犯行，現罹患愛滋病、態度尚稱良好
    ，頗有悔意，丙○○卻飾詞否認，顯無悔意等一切情狀，分
    別量處如主文第二、三項所示之刑，並依其犯罪性質認有褫
    奪公權之必要，分別就丙○○、甲○○宣告褫奪公權九年、
    三年。
四、本案在甲○○身上扣得之海洛因一包（淨重零點七三公克）
    ，及在陳榮科住處扣得之海洛因二十九包（合計淨重三十一
    點七九公克）均係違禁物，應依毒品危害防制條例第十八條
    第一項前段規定諭知沒收銷燬之；其外包三十只（其中一包
    空包裝重零點三四公克，另二十九包空包裝重七點二二公克
    ）既係用於包裹毒品，防其裸露、潮濕，便於帶販賣，應
    認係供販賣毒品所用之物，依毒品危害防制條例第十九條第
    一項之規定宣告沒收之（最高法院著有八十八年度臺上字第
    五０三三號判決意旨參照）。
五、又本院認定丙○○參與販毒集團為犯罪事實二、及三、全部
    之交易犯行，甲○○參與犯罪事實三、之交易犯行。則：
  (一)丙○○犯案時該集團所取得之販毒所得，為犯罪事實二、(一)
    (二)之出售予陳瑞祥之五十三次，每次三千元，共十五萬六千
    元（因九十四年七月十四日該次尚未取款，應予扣除）及犯
    罪事實二、(三)出售予丁金增、甲○○之十次（其中八次各一
    千元，有收款者六次，另二次各二千元），共販賣毒品所得
    一萬元（據丁金增所述，其向陳春守購買八次之一千元，其
    中有二次未付款，顯然該販毒集團於該二次販毒後，僅取得
    對丁金增與甲○○之債權，獲得財產上利益，並未因本次販
    毒另外取得財物，有最高法院八十九年度臺上字第一二四四
    號判決意旨參照，故該集團出售予證人丁金增、甲○○部分
    僅取得二次各二千元，六次一千元之利益）。以上合計十六
    萬六千元。
  (二)甲○○犯案時該集團所取得之販毒所得，為犯罪事實三、(一)
    (二)全部出售予陳瑞祥之七次，每次三千元，共二萬一千元（
    因九十四年七月十四日該次尚未取款，應予扣除；又甲○○
    雖於原審訊問、行準備程序及審理時曾一度供稱，其陪同陳
    春守交貨取款之款項為二千元或二、三千元不等，惟據證人
    陳瑞祥迭自警、偵訊及原審審理時均證稱，其每次均購買三
    千元之海洛因一包無誤，甲○○於原審九十四年十二月三十
    日審理時亦供稱，該次陪同陳春守販毒之款項為三千元無誤
    。茲以證人陳瑞祥證稱及甲○○嗣後所供，陳瑞祥每次均係
    向陳春守、甲○○購買三千元之海洛因為認定依據）。
  (三)綜上，丙○○參與該販毒集團因販毒所得利益為十八萬七千
    元，甲○○則為二萬一千元，以上財物均依毒品危害防制條
    例第十九條第一項規定諭知沒收之，如全部或一部不能沒收
    時，以其財產抵償之。
六、至未扣案之電話號碼0000000000號行動電話一支
    ，雖係供被告二人所屬該販毒集團所有，供販賣海洛因所用
    之物，惟該行動電話係屬案外人陳衛憲所有之物，此有該行
    動電話之申租資料一份附於原審卷第一六九頁可明。既不能
    證明為被告二人或其所屬販毒集團所有，自不予宣告沒收，
    附此敘明（最高法院著有九十年度臺上字第六二六號、九十
    年度臺非字第五九號、九十一年度臺上字第三二二四號、九
    十二年度臺上字第二六０八號、第四三九一號、九十三年度
    臺上字第一００八號判決意旨參照）。
七、至公訴人雖認被告二人，自九十四年三月間開始與陳榮科、
    綽號「阿文」者（即後來查證之陳春守）有共同販賣毒品海
    洛因之犯嫌，然均為被告二人所堅決否認，丙○○供稱，其
    自九十四年五月份開始，才與陳榮科聯絡上，並經常去陳榮
    科住處泡茶打麻將，甲○○供稱，其於九十四年六月底才經
    由丁金增介紹認識陳榮科，於同年七月六日或七日（本院認
    定自七月七日開始，已如前述）才至陳榮科住處居住，並非
    自九十四年三月開始即與陳榮科等人共同販毒等詞。經查：
  (一)公訴人認被告二人涉犯自九十四年三月間開始，共同販毒之
    行為，無非係以證人陳瑞祥證稱，自九十四年三月間開始，
    向綽號「阿文」之陳春守購買毒品之證述內容為據。
  (二)然證人陳瑞祥於另案及原審審理時均證稱，其自九十四年三
    月份向綽號「阿文」者購買毒品，係因為友人介紹可撥打0
    000000000號向「阿文」者購買毒品，所以伊打電
    話去就直接說要找「阿文」，但每次接電話者也有別人，被
    告二人都只是送貨的人，丙○○送過二次，甲○○送過二次
    等語。證人甲○○於原審行準備程序及審理時則均陳稱：丙
    ○○係自九十四年六月底至七月八、九日，有與陳春守共同
    送貨二次或三次，但實際次數不記得等情（依罪疑唯輕原則
    ，本院此部分認定為二次）。另證人陳榮科於原審審理時證
    稱：丙○○確實自九十四年五月間開始，才有較頻繁的聯絡
    ，也是該時起到伊住處等語（參原審卷第二０二頁、二０三
    頁筆錄）。參諸丙○○使用之0000000000號行動
    電話（申租人：廖基評，自九十三年一月二十三日開始啟用
    ），亦僅於九十四年五月十五日有與陳榮科住處之號碼00
    00000000號電話（申租人：陳千惠）連絡之紀錄（
    附於原審卷第一三二頁、第一三三頁）可明，並自九十四年
    六月份開始，方與本案販毒集團使用之000000000
    0號行動電話有頻繁之聯絡，至於之前通聯紀錄，則因超過
    半年無法調得。是自該通聯紀錄並無法證明丙○○自九十四
    年三月間開始與陳榮科互有連絡，甚至共同販賣毒品之犯行
    。
  (三)至甲○○係於九十四年六月下旬某日，才經由丁金增介紹而
    認識陳榮科，先住陳榮科上址約二、三天後，搬離前往中清
    路工地宿舍居住，之後搬至美村路租處居住，在搬至美村路
    居住期間，又曾前往陳榮科上址居住一、二次，此種情況約
    有二、三次等情，業據證人丁金增於原審九十四年十二月二
    十八日審理時具結證明屬實。雖證人丁金增證述，其與甲○
    ○在陳榮科住處之居住時間、工作時間長短、前往中清路宿
    舍居住時間、前往美村路後又曾至陳榮科住處之時間、次數
    ，與甲○○所供略有出入。惟證人丁金增所證，如何介紹甲
    ○○與陳榮科認識，暨與甲○○來臺中後之居住情節，則均
    與甲○○所述大致相同。至於其等於各該地點居住時間多久
    、工作時間長短，則因時間距今已達半年，且在各點居住時
    間均為幾天或一、二星期，時間俱屬甚短，則甲○○與證人
    丁金增僅能記憶曾在上開各處居住之點，無從明確記憶各該
    點相隔之時間為何，尚與常情並不相悖，自不能遽認甲○○
    與證人丁金增所述，自九十四年六月下旬方北上臺中，而與
    陳榮科有所聯繫等陳述內容有何不足採之處（至證人陳榮科
    於原審九十四年十二月二十八日審理時，證稱：甲○○係於
    九十四年七月十四日查獲前一日才前往伊住處居住，並打算
    寫租約云云。與甲○○及證人丁金增所述不符，且陳榮科本
    即為另案被告，依甲○○所述，於案發後陳榮科尚要求其一
    人承擔全部罪責，足見其與甲○○之利害關係相反，顯難期
    其為真實之陳述）。況且，證人陳瑞祥證稱，伊僅於九十四
    年七月十二日及十四日分別看過甲○○送貨二次之語。亦無
    積極證據證明甲○○有參與陳榮科與陳春守，自九十四年三
    月開始起之販賣毒品之行為。
  (四)綜上所陳，依現有事證尚無積極證據證明丙○○與甲○○有
    如起訴書所載，自九十四年三月間開始參與販賣毒品之行為
    ，其等被訴此部分犯罪不能證明，亦不另為無罪判決之諭知
    。
八、至陳春守涉犯共同販毒部分，應由檢察官另行偵辦。
據上論斷，應依刑事訴訟法第369條第1項前段、第364條、第299
條第1項前段，毒品危害防制條例第4條第1項、第18條第1項前段
、第19條第1項、第17條，刑法第11條 、第2條第1項前段、第28
條、第47條、第59條 、第37條第2項，修正前刑法第56條，判決
如主文。
本案經檢察官乙○○到庭執行職務。
中    華    民    國    95    年    7    月    12     日
            刑事第二庭  審判長法  官  李  璋  鵬
                              法  官  蕭  錦  鍾
                              法  官  胡  森  田
上列正本證明與原本無異。
如不服本判決應於收受送達後十日內向本院提出上訴書狀，其未
敘述上訴之理由者並得於提起上訴後十日內向本院補提理由書（
均須按他造當事人之人數附繕本）。
                              書記官  林  振  甫
中    華    民    國    95    年    7    月    13     日
                                                      Ａ


司法院資訊處製作；財團法人民間司法改革基金會備份。
